臺灣臺北地方法院行政訴訟判決
111年度交字第567號
原      告  黃丹磊  
被      告  臺北市交通事件裁決所

代  表  人  蘇福智  
上列當事人間交通裁決事件，原告不服被告民國111年8月8日北
市裁催字第22-AI0000000號裁決，提起行政訴訟，本院判決如下
：
    主  文
一、原告之訴駁回。
二、訴訟費用新臺幣300元由原告負擔。
    事實及理由
一、程序部分：
    本件係因原告不服被告民國111年8月8日北市裁催字第22-AI
    0000000號違反道路交通管理事件裁決書（下稱原處分）而
    提起行政訴訟，核屬行政訴訟法第237條之1第1項第1款規定
    之交通裁決事件，因卷證資料明確，爰依同法第237條之7規
    定，不經言詞辯論，逕為判決。
二、爭訟概要：
　  原告駕駛車牌號碼000-0000號自用小客車（下稱系爭車輛）
    ，於111年3月13日下午5時14分許行經信義快速道路南往北
    中段（下稱系爭地點），經臺北市政府警察局信義分局（下
    稱舉發機關）員警以科學儀器雷達測速儀測得其行駛時速為
    84公里，認原告有「速限70公里，經測時速84公里，超速20
    公里以內」之違規行為，遂於111年3月24日製發舉發通知單
    予以舉發。嗣被告審認原告有「汽車駕駛人行車速度，超過
    規定之最高時速20公里以內」之違規事實而開立原處分，依
    道路交通管理處罰條例（下稱道交條例）第40條、第63條第
    1項第1款規定，裁處原告罰鍰新臺幣（下同）1,600元，並
    記違規點數1點，原告不服，遂提起本件行政訴訟。
三、原告起訴主張及聲明：
  ㈠主張要旨：
　　原告調閱當日系爭車輛行車紀錄器影像，發現本件罰單有3
    大缺失，⑴限速告示牌設立地點失當：駕車由黑暗處來到明
    亮處，需要2到5秒鐘才能恢復明視，限速告示牌設立於出隧
    道口約2秒處，駕駛人看不清楚。⑵限速告示牌疏於維護被雜
    草遮擋：Google地圖2021年3月截圖，當時告示牌前方雜草
    有經過修剪，並未遮擋告示牌，當日卻雜草叢生幾乎遮蔽了
    告示牌。⑶員警不當偷拍舉發：員警沒有公開在前方5公尺處
    避車彎處取締超速，而是蹲在水泥護欄及草叢堆中偷拍取締
    ，違反內政部警政署交通違規稽查與輕微違規勸導作業注意
    事項（下稱系爭注意事項）之規定。若對此有違公平性之罰
    單予以裁罰，有違法治精神。
　㈡聲明：原處分撤銷。
四、被告答辯及聲明：
　㈠答辯要旨：
　　臺北市○○○○○○○○○○○○○○○○○○○○道路○○○○○○號誌設置規則第85
    條第1項規定，旨案違規地點係位於信義快速道路（南往北
    方向）文山隧道至橋梁路段，該路段最高速限70公里，本處
    業於文山隧道入口及出口處、文山隧道與象山隧道間路段及
    象山隧道入口處等地點均設置最高速限標誌，設置位置尚符
    上述規定且清晰可辨，足供用路人遵循。本案違規事實明確
    ，且相關標示牌面皆依法設置，是舉發並無違誤。
　㈡聲明：駁回原告之訴。　
五、本院之判斷：　　　　
  ㈠應適用之法令：道交條例第40條、第63條第1項第1款（如附
    錄）。
  ㈡如爭訟概要欄所載之事實，除後述之爭點外，其餘為兩造所
    不爭執，並有舉發通知單（見本院卷第21頁）及原處分（見
    本院卷第23頁）在卷可稽，堪以認定。
　㈢經查，系爭車輛於前揭時間行經速限時速70公里之系爭地點
    ，經舉發機關員警以財團法人工業技術研究院檢定合格之雷
    達測速儀，測得系爭車輛行車時速為84公里，且系爭地點前
    136公尺處設置有速限標誌及「警52」測速取締標誌等情，
    有舉發機關111年4月22日函暨所附測速照片、速限標誌及「
    警52」測速取締標誌設置照片（見本院卷第87至91頁）、舉
    發機關111年9月23日函暨所附財團法人工業技術研究院雷達
    測速儀檢定合格證書、系爭地點與「警52」設置位置之Goog
    le地圖（見本院卷第135至138頁）附卷可佐，足認原告有「
    汽車駕駛人行車速度，超過規定之最高時速20公里以內」之
    違規行為。是被告據此開立原處分，洵屬有據。
　㈣原告主張駕車由黑暗處來到明亮處，需要2到5秒鐘才能恢復
    明視，限速告示牌設立於出隧道口約2秒處，駕駛人看不清
    處等語，固非無見。觀諸原告提出之「駕駛身心管理讀本」
    （見本院卷第25頁）記載略以：「駕車由黑暗處來到明亮地
    方時，眼睛會因刺眼而暫時睜不開，需要一點時間才能恢復
    明示，此即「明適應」；隧道中明暗適應所需時間為2至5秒
    ；駕駛人應對方式：駕駛人應輕踩煞車緩慢減速，等待視力
    調整適應環境」等語，可知駕車黑暗處來到明亮處會有「明
    適應」之情形，惟本院勘驗原告提出之行車紀錄器影片（檔
    案名稱：前行車記錄器），勘驗內容如下：
　　⒈17:13:00：影片開始為隧道內行車影像，隧道上方兩側皆
      有明亮燈光；
　　⒉17:13:03：系爭車輛接近隧道出口，影像中前方畫面不清
      晰；
　　⒊17:13:04：右前方可見紅色圓形最高速限標誌、紅色三角
      形警告標誌及黃色長方形警告標誌，黃色長方形警告標誌
      下方些許部分遭樹叢遮蔽；
　　⒋17:13:05：可見紅色三角形警告標誌為「警52」標誌，下
      方為黃色長方形標誌；
　　⒌17:13:11：可見畫面右側有一白色方形物體；
　　有本院勘驗內容附卷可佐（見本院卷第163至167頁），且函
    請兩造就上開勘驗內容及影片截圖表示意見（見本院卷第17
    1至177頁）。依上開勘驗內容及影片截圖，當時原告駕車行
    駛於隧道內時，隧道內兩旁上方皆有明亮燈光，足見原告駕
    車並非全然自黑暗處行駛至明亮處，自不適用上開「明適應
    」之情形。況原告既知自隧道駛出有上開「明適應」之情形
    ，自應煞車減速慢行，惟原告仍超速行駛，其對於系爭違規
    行為具有過失甚明。是原告前開主張，自難採信。
　㈤原告另主張限速告示牌疏於維護，幾乎被雜草遮蔽了告示牌
    云云。惟依上開勘驗內容及影片截圖，可徵系爭車輛自隧道
    駛出時，接近隧道出口時影像前方畫面雖有不清晰之情形，
    然駛出隧道時右方仍可見速限標誌及「警52」測速取締標誌
    ，另黃色告示牌下方些許遭樹叢遮蔽，惟速限標誌及「警52
    」測速取締標誌並無任何遭遮蔽之情形。是原告前開主張，
    亦難採信。
　㈥至原告主張員警未公開在前方5公尺處避車彎處取締超速，而
    是蹲在水泥護欄及草叢堆中偷拍取締，違反系爭注意事項之
    規定云云。惟按科學儀器採證地點是否合法，重點在於道交
    條例第7條之2第3項規定，是否距離前方警示標誌在法定區
    間範圍內（臺北高等行政法院110年度交上字第83號判決意
    旨參照）。又系爭注意事項業於108年12月31日經內政部警
    政署以交字第10801763712號函停止適用，違規行為時系爭
    注意事項既已停止適用，即無舉發機關未應依系爭注意事項
    規定違反依法行政原則之情形（臺中高等行政法院109年度
    交上字第80號判決意旨參照）。本件舉發機關員警以科學儀
    器雷達測速儀取締執法路段與前方「警52」警告標誌之距離
    為136公尺，係在法定區間100公尺至300公尺範圍內，符合
    道交條例第7條之2第3項規定，且清楚可見「警52」警告標
    誌，並無原告所稱遭遮蔽之情事，業如前述。又本件違規行
    為日為111年3月13日，揆諸前開說明，系爭注意事項已停止
    適用，縱使舉發機關未依系爭注意事項規定，亦無違反依法
    行政原則之情形。是原告前揭主張，尚難憑採。
　㈦末按本件違規行為時點之違反道路交通管理事件統一裁罰基
    準表記載，汽車駕駛人行車速度，超過規定之最高時速逾20
    公里以內，於期限內繳納或到案聽候裁決者，應處罰鍰1,60
    0元，並記違規點數1點。核此規定，係基於母法之授權而為
    訂定，且就違反道路交通管理事件統一裁罰基準及處理細則
    附件所示統一裁罰基準表中有關道交條例第40條裁罰基準內
    容，並未牴觸母法，被告自得依此基準而為裁罰。
　㈧本件判決基礎已臻明確，兩造其餘攻擊、防禦方法及訴訟資
    料經本院審酌後，核與判決結果不生影響，無一一論述之必
    要，併此敘明。
六、結論：
　　原處分認事用法並無違誤，原告訴請撤銷原處分為無理由，
    應予駁回。至本件裁判費為300元，應由敗訴之原告負擔，
    爰確定第一審訴訟費用額如主文第2項所示。
中　　華　　民　　國　　111 　年　　11　　月　  24　  日
　　　　　　　　　行政訴訟庭　法　官　邱士賓
上為正本係照原本作成。如不服本判決，應於送達後20日內，向本院提出上訴狀並表明上訴理由（原判決所違背之法令及其具體內容或依訴訟資料可認為原判決有違背法令之具體事實)，其未載明上訴理由者，應於提出上訴後 20 日內向本院補提理由書（上訴狀及上訴理由書均須按他造人數附繕本，如未按期補提上訴理由書，則逕予駁回上訴），並應繳納上訴裁判費新臺幣 750 元。
中　　華　　民　　國　　111 　年　　11　　月　  24　  日
                              書記官  李  欣

附錄（參考法條）：
⒈道交條例第40條
  汽車駕駛人，行車速度，超過規定之最高時速，或低於規定之
  最低時速，除有第43條第1項第2款情形外，處新臺幣1,200元
  以上2,400元以下罰鍰。
⒉道交條例第63條第1項第1款
  汽車駕駛人有下列各款所列條款之一者，除依原條款處罰鍰外
  ，並予記點：
  一、有第33條第1項、第2項、第38條第1項、第40條、第45條
      、第47條第1款至第3款、第48條、第49條或第60條第2項
      第1款、第2款情形之一者，各記違規點數1點。

訴訟費用計算書
項　　　　目　　　　　　　金　額（新臺幣）　　備　註
第一審裁判費　　　　　　　　300元
合        計　　　　　　　　300元